臺灣臺南地方法院臺南簡易庭民事判決
109年度南簡字第1542號
原      告  泰安產物保險股份有限公司

法定代理人  李松季  
訴訟代理人  張峰瑞  
            周冠閔  
被      告  楊登豐  

上列當事人間請求侵權行為損害賠償事件，本院於民國109 年12
月22日言詞辯論終結，判決如下︰
    主    文
一、被告應給付原告新臺幣（下同）64,887 元，及自民國（下
    同）109年10月3日起至清償日止，按年息5 ％計算之利息。
二、訴訟費用10,000 元由被告負擔。
三、本判決得假執行。但被告如以64,887 元為原告供擔保後，
    得免為假執行。
    事實及理由
一、本件被告未於言詞辯論期日到場，核無民事訴訟法第386條
    所列各款情形，爰依原告之聲請，由其一造辯論而為判決。
二、原告主張：伊承保訴外人凃淑君所有車牌號碼000-0000號自
    用小客車體損失險（下稱系爭汽車），該車於109年3月14日
    11時25分許，由訴外人吳偉豪駕駛，在臺南市安昌街106巷
    與安昌街174巷132弄口處，因被告駕駛車牌號碼00-0000號
    自用小客車未依規定讓車，而追撞系爭汽車受損。依警方研
    判肇事責任，被告未依規定讓車為肇事主因，吳偉豪違規超
    車為肇事次因，故被告應負擔七成肇事責任。又系爭汽車修
    復所需費用共計215,565元（含工資45,920元、零件費用169
    ,645元），原告已依保險契約如數理賠。依定率遞減法扣除
    系爭汽車自於106年6月出廠至本件事故日受損，共計2年10
    個月之折舊後，實際損害金額為64,887元。故原告依民法第
    184條第1項前段、第191條之2及保險法第53條第1項之規定
    ，代位被保險人請求被告賠償64,887元（即原告減縮後請求
    之金額，見本院南簡卷第37頁），及自起訴狀繕本送達翌日
    起至清償日止，按年息5％計算之法定遲延利息等語。
三、本院之判斷：
  ㈠經查，原告上開主張，業據提出吳偉豪駕駛執照、系爭汽車
    行車執照、臺南市政府警察局道路交通事故當事人登記聯單
    、臺南市政府警察局第三分局道路交通事故現場草圖、國都
    汽車股份有限公司板橋服務廠估價單、泰安產物保險股份有
    限公司原始憑證及TOYOTA發票及車號000-0000號汽車受損照
    片74幀等影本為證（見南司簡調字卷宗第13-53頁），並有
    臺南市政府警察局第三分局109年9月8日函附本件交通事故
    案卷資料（見南司簡調卷宗第73-107頁），可資參佐。又本
    件事故之肇事原因，乃被告未依規定讓車為主因、吳偉豪違
    規超車為次因，亦有該局道路交通事故初步分析研判表可稽
    。而被告經合法通知，未於言詞辯論期日到場，亦未提出書
    狀作何爭執，自堪信原告之主張為真實。
  ㈡按汽車、機車或其他非依軌道行駛之動力車輛，在使用中加
    損害於他人者，駕駛人應賠償因此所生之損害；不法毀損他
    人之物者，被害人得請求賠償其物因毀損所減少之價額；負
    損害賠償責任者，債權人得請求支付回復原狀所必要之費用
    ，以代回復原狀，民法第191條之2前段、第196條、第213條
    第3項分別定有明文。所謂因毀損所減損之價額得以修復費
    用為估定之標準，但以必要者為限，如修理材料以新品換舊
    品，應予折舊（最高法院77年第9次民事庭會議決議參照）
    。又被保險人因保險人應負保險責任之損失發生，而對於第
    三人有損失賠償請求權者，保險人得於給付賠償金額後，代
    位行使被保險人對於第三人之請求權，保險法第53條第1項
    前段亦定有明文。本件被告因過失駕駛行為，致原告承保車
    輛受損，原告已依保險契約給付修復費用，既如前述，則原
    告代位行使被保險人對於被告之損害賠償請求權，即屬有據
    。
  ㈢又依行政院所頒固定資產耐用年數表及固定資產折舊率表，
    非運輸業用客車、貨車之耐用年數為5年，依定率遞減法每
    年折舊1000分之369，並參酌營利事業所得稅查核準則第95
    條第6項規定「固定資產提列折舊採用定率遞減法者，以1年
    為計算單位，其使用期間未滿1年者，按實際使用之月數相
    當於全年之比例計算之，不滿1月者，以1月計」，原告承保
    車輛為自用小客車，屬非運輸業用客車、貨車，自106年6月
    出廠，至109年3月14日因本件事故受損為止，已使用2年又1
    0個月，該車修復更新之零件費用扣除折舊後應為46,776元
    ，復有折舊自動試算表可參（見本院南簡字卷宗第31頁），
    加計工資45,920元，原告得代位被保險人向被告請求賠償之
    損害，合計應為92,696元（計算式：46,776元＋45,920元＝92
    ,696元）。
  ㈣再按損害之發生或擴大，被害人與有過失者，法院得減輕賠
    償金額，或免除之，復為民法第217 條第1 項所規定。查原
    告承保車輛駕駛人對於本件車禍事故之發生，與有過失，應
    負擔三成之肇事責任，被告則負擔七成之肇事責任，並經本
    院依職權調取道路交通事故資料卷宗為證（南司簡調卷87頁
    ），自應依此過失責任比例減輕被告之賠償責任，故原告得
    代位請求被告賠償之金額，應為64,887元（即92,696元×07％
    ＝64,887元，元以下四捨五入），堪以認定。從而，原告代
    位請求被告賠償64,887元，應予准許。　　
　㈤末按給付無確定期限者，債務人於債權人得請求給付時，經
    其催告而未為給付，自受催告時起，負遲延責任。其經債權
    人起訴而送達訴狀，或依督促程序送達支付命令，或為其他
    相類之行為者，與催告有同一之效力；遲延之債務，以支付
    金錢為標的者，債權人得請求依法定利率計算之遲延利息；
    應付利息之債務，其利率未經約定，亦無法律可據者，週年
    利率為5％，民法第229條第2項、第233條第1項前段、第203
    條分別定有明文。本件原告代位請求被告給付損害賠償，並
    無給付之確定期限，依上開說明，被告應自起訴狀繕本送達
    或受催告時起，負遲延責任。又原告之起訴狀繕本係於109
    年9月21日寄存送達於被告戶籍地之安順派出所，亦有本院
    送達證書附卷可稽（見南司簡調字卷宗第113頁）。是原告
    併請求被告給付自109年10月3日起至清償日止，按年息5％計
    算之遲延利息，亦屬有據。
四、綜上所述，原告依侵權行為損害賠償及保險法第53條第1項
    前段規定，請求被告給64,887元，及自109年10月3日起至清
    償日止，按年息5%計算之利息，為有理由，應予准許。
五、本件第一審訴訟費用為1,000 元（即原告減縮後請求金額之
    裁判費），應由敗訴之被告負擔。又本件係屬民事訴訟法第
    427條第1項簡易訴訟事件所為被告敗訴之判決，依同法第38
    9條第1項第3款之規定，應依職權宣告假執行；另依同法第
    392條第2項之規定，併宣告被告得供擔保免為假執行。
六、訴訟費用負擔之依據：民事訴訟法第78條。
中　　華　　民　　國　　109 　年　　12　　月　　31　　日
              　　臺南簡易庭  法  官  陳淑卿
以上正本係照原本作成。
如不服本判決，應於送達後20日內，向本院提出上訴狀並表明上
訴理由，如於本判決宣示後送達前提起上訴者，應於判決送達後
20日內補提上訴理由書（須附繕本）。如委任律師提起上訴者，
應一併繳納上訴審裁判費。
中　　華　　民　　國　　110 　年　　1 　　月　　4 　　日
                              書記官  謝璧卉